臺灣高等法院刑事判決　　　　　　　　　　　　九十三年度上更(一)字第一一七號
　　上　訴　人
　　即　被　告　壬○○
　　選任辯護人　許巍騰律師
　　上　訴　人
　　即　被　告　庚○○
　　選任辯護人　林辰彥律師
　　　　　　　　張凱輝律師
　　　　　　　　邱劍舜律師
　　上　訴　人
　　即　被　告　丁○○
　　指定辯護人　本院公設辯護人　戊○○
右上訴人因強盜等案件，不服臺灣臺北地方法院八十五年度訴字第二四九號，中華民
國九十二年七月十七日第一審判決（起訴案號：臺灣臺北地方法院檢察署八十四年度
偵字第二五九五八號、第二六八九六號、八十五年度偵字第二三○五號），提起上訴
，判決後經最高法院發回更審，本院判決如左：
    主  文
原判決關於庚○○、壬○○、丁○○強盜罪與定應執行刑部分均撤銷。
壬○○共同意圖為自己不法之所有，結夥三人以上，攜帶兇器，於夜間侵入住宅，以
強暴至使不能抗拒，而取他人之物及使其交付，累犯，處有期徒刑柒年伍月，如附表
一證物（二）之物均沒收。
丁○○共同意圖為自己不法之所有，結夥三人以上，攜帶兇器，於夜間侵入住宅，以
強暴至使不能抗拒，而取他人之物及使其交付，處有期徒刑柒年肆月；如附表一證物
（二）之物均沒收。
庚○○被訴強盜部分無罪。
    事  實
一、壬○○於八十年間曾因違反麻醉藥品管理條例案件，經法院判處有期徒刑六月，
    如易科罰金以三十元折算一日確定，於八十年七月十三日執行完畢。
二、緣辛○○（已判決有罪確定）與己○○（已判決有罪確定）共同謀議強盜己○○
    高中時期之舊友丙○○之財物，經跟蹤探得丙○○在台南市○○街九巷十四號住
    處後，即與乙○○（已判決有罪確定）、丁○○、壬○○等人，共同基於強盜之
    犯意聯絡，於八十四年十月二十二日，由辛○○、己○○、丁○○、乙○○在臺
    南市名門飯店商討犯案方法，至翌日（二十三日），乙○○先返回臺北，再與知
    情並有犯意聯絡之壬○○至臺南與辛○○會合，俟機行動。己○○旋即以經濟困
    難為由，央求丙○○協助。丙○○乃同意提供其食宿。同年月二十五日晚間十時
    三十分許，己○○與丙○○在台南市亞士都飯店會見時，即藉詞欲搭乘丙○○便
    車，並以洗澡為由，騙使丙○○駕車先行載至臺南市○○街住處，並俟機將房屋
    大門打開。辛○○則以其車牌ＩＥ─○二六一號小客車載同丁○○、乙○○、壬○○在附近埋伏等候。迨接獲己○○暗號後，四人即侵入丙○○住處客廳，由壬○○持可供兇器使用之無殺傷力玩具手槍一把，抵丙○○頭部，並以槍柄敲打其
    左眼眶至流血，再將丙○○矇上雙眼，戴上手銬，以童子軍繩綁住丙○○雙腳後
    ，即藉口丙○○玩弄彼等老大女人，共同圍毆達四次之多（傷害部分未據丙○○
    提出告訴）。次日早晨二時許，四人即開始逼問丙○○支票、存款簿放何處，並
    要丙○○交付新台幣（下同）一億元。因丙○○不肯就範，四人又以繩索勒住頸
    部，恐嚇稱欲致其於死地，同時揚言「敢報警，將要殺丙○○全家」，使丙○○
    不能抗拒，乃說出支票、存款簿放置於嘉義市○○路三三九之一號七樓房間，並
    交出該屋鑰匙。己○○、丁○○等即前往嘉義市丙○○房屋內，將丙○○存款簿
    、印章、支票取回現場。同年十月廿六日上午九時許，辛○○等四人復強迫丙○○撥打電話，通知丙○○會計楊玉美陪同己○○（己○○由丁○○、壬○○陪同
    至嘉義）至玉山銀行嘉義分行領取現金二百五十萬元。己○○得款後，將其中八
    十萬元交由丁○○攜回臺北交給不知情之庚○○；餘款一百七十萬元則由己○○
    及辛○○分贓。而辛○○及乙○○於己○○、丁○○及壬○○等三人至嘉義市提
    款時，又強令丙○○簽發中國信託商業銀行嘉義分行之即期支票三張，面額分別
    為八十七萬三千二百元，八十五萬二千元，九十二萬二千元，迨辛○○知己○○
    業已得款，復與乙○○以預藏之鎮靜劑ＦＭ２共同強迫丙○○吞下，使丙○○昏
    睡後，於二十六日中午，逃離現場，以強暴妨害丙○○行動自由達一天之久，後
    辛○○赴中國信託商業銀行嘉義分行，持其於七十九年間，在高雄市某地所拾獲
    侵占入己之「甲○○」
    面額八十五萬二千元與八十七萬三千二百元之二張支票，得手後，分別交付乙○○、及不知情之庚○○各十萬元，餘款則與己○○共同花用。迨至八十四年十一
    月二十四日，辛○○等人分別為警逮捕，扣得如附表一證物之（一）所餘贓款五
    十八萬二千三百元、以贓款所購之勞力士金錶一只、藍寶石戒指五只，而辛○○
    所有供犯罪所用如附表一證物之（二）所示之物即童軍繩二綑、手銬二付與玩具
    手槍一枝則未扣案。
三、案經內政部警政署刑事警察局、臺北市政府警察局中山分局移送臺灣臺北地法院
    檢察署檢察官，及高雄市政府警察局前鎮分局移送臺灣高雄地方法院檢察署呈請
    臺灣高等法院檢察署移由臺灣臺北地方法院檢察署檢察官偵查起訴。
    理  由
甲、關於被告壬○○、丁○○部分：
一、被告壬○○未於審判期日到庭，其於準備程序到庭否認強盜犯行，辯稱：當初是
    朋友找伊去台南處理債務，非去強盜財物等語。被告丁○○於準備程序及審判期
    日均未到庭，其於本院前審到庭否認有強盜犯行，辯稱：伊只是去處理債務，拿
    到二百多萬元後即離開，丙○○被強迫開支票之事，伊並不知情等語。
二、經查：
    １、被告丁○○於警訊時供稱：丙○○案是我與庚○○、壬○○、乙○○、辛○○、己○○等六人參與做案，八十四年十月二十二日庚○○帶我與乙○○三
        人一起到台南名門飯店，經辛○○與我們討論說明後，我們『才知道是要強
        盜丙○○，本來不想做案，但因為經濟不好，又顧慮拒絕有失面子，所以才
        共同犯案』，庚○○與辛○○討論後就先帶乙○○回台北，乙○○又帶壬○○來台南，在飯店等己○○與辛○○兩人又討論了一下，告訴我們要如何強
        盜丙○○，犯案前一天辛○○先帶我們至丙○○住宅附近觀察地形，辛○○
        告訴我們己○○會做內應先把門打開，在下午十時三十分許，辛○○就帶我
        們到丙○○住處開門進入，當時丙○○就坐在客廳，壬○○就拿槍對丙○○
        ，我將丙○○壓在客廳沙發上，辛○○和壬○○、乙○○三人則依原先謀議
        上樓佯將己○○押下來，就將丙○○、己○○二人捆綁並矇上眼睛，我就下
        樓把風，聽見辛○○在打被害人我就上樓勸他不要打，後來我載己○○到嘉
        拿公事包，翌日，再由壬○○開車載我和己○○到嘉義由己○○和丙○○會
        計提領二百五十萬元，我將八十萬元由壬○○開車載我去機場回台北，壬○○則載己○○回台南，我到台北後連絡庚○○就將八十萬元交給他，庚○○
        給拿了十七萬元給我，事先我們只知道辛○○要我們到台南要債，但當我們
        『到達才知道是要強盜被害人財物，因本身經濟狀況不佳才犯下此案』等語
        （詳第二五九五八號偵查卷第二一頁、第二二頁），於偵查中供稱：八十四
        年十月二十二日有到台南市名門飯店與辛○○見面，當天我與庚○○、乙○○去，八十四年十月二十五日我去有丙○○家，我在樓下把風，是壬○○拿
        槍押丙○○，槍不是真槍，我在嘉義分了八十萬元就飛回台北，我回到台北
        後就將錢交給庚○○，乙○○、壬○○及我各分十七萬元，庚○○分到二十
        多萬元等語（詳第二五九五八號偵查卷第二Ｏ六頁背面至第二Ｏ八頁），而
        上開被告丁○○之警訊筆錄係採一問一答方式，在被告自由意志下之陳述所
        製作，並無以不正當方法取供之情形，已據訊問之警員謝東臣於本院到庭詰
        證明確堪以採信。顯見被告丁○○於警訊及偵查時已供承到台南與辛○○見
        面時，已知悉是要強盜丙○○，因經濟狀況不佳而同意犯案，而事後帶八十
        萬元回台北是交給庚○○，有分得十七萬元等情無疑。
    ２、被告壬○○於警訊時供稱：我們都聽庚○○指使，參與本案的有辛○○、丁○○、乙○○、己○○，據辛○○說丙○○很有錢，想綁架設計他弄一些錢
        大家花用，案發前二天庚○○告訴我要報我賺錢，叫我去台南處理人家的債
        務，當時我與乙○○一起去台南，我到丙○○家『才知道要綁架丙○○向他
        威脅要錢』，八十四年十月二十五日下午十時許，由辛○○駕車載我及丁○○、乙○○到丙○○家，當時門沒有鎖，我持玩具槍侵入扺住丙○○，由乙○○、辛○○、丁○○分別以手銬銬丙○○、以毛巾矇住雙眼，並動手毆打
        丙○○，我又到樓上將己○○以玩具槍抵住並控制行動，並將丙○○押到樓
        上，辛○○就逼問丙○○為何強暴朋友妹妹以致發瘋，要他拿錢出來擺平這
        件事，丙○○經毆打脅迫下表示願意拿錢解決，於是由我載己○○去拿二百
        五十萬元，辛○○及己○○共取得一百七十萬元，而丁○○取得八十萬元先
        行回台北，再交給我錢，己○○與丙○○是朋友，他為了要做內應故先行到
        丙○○家，且為了逼真就連同他一起綁等語（詳第二五九五八號偵查卷第二
        三頁背面、第二四頁），而該警訊筆錄係受訊問人即被告壬○○在自由意識
        下所為陳述，並採一問一答方式製作，業據訊問之警員賴祐誠於本院到庭證
        明無誤。被告壬○○辯稱其警訊筆錄係依警員模擬方式所製作，殊不足採。
        堪認被告壬○○於警訊時亦供認原本以為是討債，但到丙○○家時已知是要
        綁架丙○○無誤。
    ３、另案被告辛○○於警訊時供稱：己○○告訴我說台南有一位丙○○，家中很
        有錢，為人很臭屁，經常玩弄少女，想在他身上發一筆橫財，他說等探知丙○○住處即通知我們前去犯案，約於八十四年十月二十四日左右，己○○探
        知丙○○家住台南市○○街九巷十四號，隨即告訴我，要我找人研究如何犯
        案，我便聯絡庚○○與丁○○等於八十四年十月二十二日在台南市名門飯店
        集合討論如何作案，隨後庚○○因台北有事遂搭機北上，並遣乙○○與壬○○配合我們犯案，八十四年十月二十五日晚上十一時許，己○○呼叫我說等
        一下會與丙○○返回府緯街家中，我即駕駛ＩＥ─Ｏ二六一號轎車，載丁○○、壬○○、乙○○等三人趕赴丙○○家門外，見己○○依約未將林宅大門
        關閉，我們隨即下車推門入內，小鍾首先持槍進入客廳將坐在沙發上的丙○○控制住，我與丁○○、乙○○隨後即接替壬○○控制丙○○，壬○○即持
        槍上二樓假意將己○○也控制住，我們便將丙○○押上二樓臥室，逼他躺在
        床上，乙○○即在浴室內拿取毛巾將丙○○雙眼矇住，壬○○拿出預先準備
        的手銬銬住丙○○，我則拿預先在五金行購得的麻繩捆綁丙○○雙腳，丁○○在樓下把風，捆綁完畢，我便下樓與丁○○一起把風，壬○○在樓上便將
        預先籌劃之言詞向丙○○表示「林某因仗勢欺壓弱小，玩弄了他朋友的妹妹
        ，如今肚子搞大了，要丙○○還一個公道」，不然要將丙○○與己○○押出
        去做掉，並製造機會將丙○○與己○○併排綁在一起，由己○○將預先演練
        之台詞向丙○○表示，應該給錢賠償了事，否則後果不堪設想，丙○○遂要
        己○○前往嘉義丙○○父親所經營之眼科醫院住處，將內有支票簿之手提袋
        拿回現場，由壬○○、丁○○、己○○於八十四年十一月二十六日凌晨二時
        三十分許前往取回，本欲開立支票，但我們不清楚丙○○銀行往來的習性，
        便不願接受支票，丙○○即表示要現金，只有天亮銀行開門由他打電話給嘉
        義會計去銀行提領，再叫己○○過去向會計拿錢，經我們認為可行，便依計
        由丙○○於天亮後打電話給會計前往銀行領二百五十萬元，由壬○○、丁○○陪同己○○駕車前往拿錢返回現場，在己○○前往拿錢之間，我由丙○○
        口中探知丙○○帳戶內有很多錢，所以在取得二百五十萬元後，覺得不夠，
        便要求丙○○開立當日提兌之支票三張，每張不超過一百萬元，丙○○隨即
        開立中國信託支票一張票號為ＢＤ0000000號，面額八十七萬三千二
        百元，一張票號為ＢＤ0000000號，面額八十五萬二千元，一張票號
        為ＢＤ0000000號，面額九十二萬二千元，並由己○○呼叫器中得知
        錢已拿到手，乙○○便將預備之藥要丙○○服下，不久林某便睡著了，我便
        聯絡己○○直接到台南市中心的中國城見面，此時己○○已先將八十萬元交
        由丁○○帶回台北，另外我又拿十萬元給乙○○，後來我於下午持支票前往
        中國信託兌領後，即與己○○北上，遇見庚○○我又十萬元給他，在北上前
        我先將八十萬元拿回家中寄在樓下櫃子裡，另七十萬元則拿出來由我與己○○共同花用，二張支票總和一百七十二萬五千二百元的現金則放在車後行李
        箱，由我和己○○共同花用，另一張面額九十二萬二千元的支票則害怕出事
        丟棄，犯案所得贓款現金僅剩五十三萬元存放在鳳山市家中，我身上有五萬
        二千三百元，另己○○購得勞力士錶十萬元，我購得二十一萬元勞力士錶，
        向己○○朋友購得五只藍寶石戒指，槍是在台南市○○路湯姆熊遊樂場以彩
        票換來的，手銬是我與己○○在台中市玩買的，玩具槍及兩付手銬在犯案之
        後，由我與己○○共同帶往高雄市柏青哥店丟置在該店等語（詳偵查卷第六
        頁背面至第八頁），再於偵查中供稱：當天是壬○○持一把ＢＢ彈玩具槍控
        制丙○○，叫林抱著頭趴著，用毛巾矇眼，用手銬銬住，我與丁○○動手打
        他，起先我們要他給錢，他說頂多一百多萬元，我們要他多交一點，最後他
        同意給我們二百五十萬元，並打電話給他會計說要借己○○二百五十萬元，
        己○○交了八十萬元給丁○○，我與己○○一共一百七十萬元，三張支票我
        領到二張，一張沒領，我上台北親手交給庚○○十萬元，又交給乙○○十萬
        元等語（詳第二五九五八號偵查卷第一九一頁），按被告丁○○既在台南名
        門飯店與另案被告辛○○商討如何犯案，豈有不知是要強盜丙○○之理？
    ４、另同案被告己○○於警訊時供稱：有參與本案，是辛○○看見丙○○開的車
        很拉風，而且又有錢，叫我打聽丙○○的生活起居，再由辛○○於八十四年
        十月二十二日與「威廉」庚○○到台南市名門飯店討論如何作案，當時丁○○也在場，可是我到場時庚○○即搭機返回台北，直到八十四年十月二十五
        日下午十時許，丙○○以呼叫器聯絡我，我就連絡辛○○說等一下我和丙○○會過去台南市○○街九巷十四號，辛○○就和丁○○、乙○○、壬○○一
        同駕駛自小客車前往，等我和丙○○進去後，我先至五樓洗澡，丙○○在客
        廳，約五至七分鐘，辛○○和丁○○、乙○○、壬○○進來了，並持槍捆綁
        我和丙○○，由於當時談論做案方法時，為使手法逼真，叫我要和丙○○一
        起被捆綁，丙○○被打幾下，我也要被打幾下，所以當時我被毛巾蓋住，只
        知丙○○被押上二樓毆打，叫丙○○交錢出來，丙○○說他身上沒錢，於是
        辛○○帶我到五樓說「等一下你下去他說多少錢沒關係，我還有一百五十萬
        元可以借他用」，這樣比較逼真，然後我下去跟丙○○說我有一百五十萬元
        可以借他用，但是丙○○只願拿六、七十萬元出來，丁○○說太少了，又打
        了丙○○一頓，一直至丙○○答應交出存款簿和印章，但是放在嘉義丙○○
        家中，丙○○就叫我和歹徒一起去，我就和乙○○、壬○○三人一同前往再
        回府緯街，就由丁○○、辛○○、乙○○、壬○○等人一直問丙○○存簿內
        有多少錢，決定由我出面找丙○○會計領錢，丁○○及壬○○在銀行外面等
        候，會計領完錢後，我就和丁○○、壬○○回台南，我就沒有再進丙○○家
        ，後來辛○○上車才跟我說有叫丙○○開了三張支票，而且已經用ＦＭ２給
        丙○○灌下，使丙○○昏迷，然後辛○○用甲○○
        千二百元及八十五萬二千元，連同之前的二百五十萬元共計四百二十二萬五
        千二百元，本案槍枝是庚○○提供，並派遺丁○○、壬○○及乙○○參與做
        案，辛○○拿八十萬元給丁○○交給庚○○等語（詳第二五九五八號偵查卷
        第十至十二頁），於偵查中供稱：是壬○○上樓裝用槍押著我下樓的，我跟
        鐘介仁、丁○○去嘉義拿二百五十萬元，丁○○等人是辛○○去接洽的，我
        拿到二百五十萬元，交給丁○○八十萬元等語（詳偵查卷第一九六頁），足
        認同案被告己○○亦是共同正犯無疑，而被告丁○○既確有參與台南名門飯
        店商討如何犯案，豈有不知要強盜之理？從而被告丁○○事後改稱：以為要
        討債一詞，顯無可採。
    ５、再另案被告乙○○於警訊時供稱：我們聽庚○○指使，參與本案有辛○○、
        丁○○、壬○○及己○○，據辛○○說丙○○很有錢，『想設計綁架他弄一
        些錢』，大家花用，事發前二天庚○○要我們去台南處理事情，等己○○消
        息再行動準備擄人，十月二十五日下午十時許，由辛○○載我和丁○○、壬○○乘車到丙○○家，當時門並沒有關，由壬○○持玩具槍抵住丙○○，我
        即繞到後面叫林趴在沙發上，然後用手銬銬住丙○○，加以控制並毆打，當
        時己○○偽裝成亦是被害人，然後押丙○○到三樓用毛巾綁住眼睛，合力毆
        打他，辛○○逼問丙○○為何強暴朋友妹妹，需拿錢出來擺平這件事，隨後
        由己○○、丁○○及壬○○到嘉義拿錢，我負責看守丙○○並使用鎮靜劑讓
        丙○○服用，我事後分得二十七萬元，其中十七萬是庚○○在台北給我，另
        十萬元是辛○○給我等語（詳第二五九五八號偵查卷第二八頁背面、第二九
        頁），於偵查中供稱：是庚○○拿給我十七萬元等語（詳第二五九五八號偵
        查卷第二一一頁）上開警訊筆錄係採一問一答方式，並無以不正當方法取供
        之情形，業據訊問之警員鄭鴻志於本院到庭詰證明確堪以採信。是依被告乙○○上開所述，被告壬○○及丁○○均有參與本件之強盜行為甚明。
    ６、被害人丙○○於警訊指述稱：己○○到我府緯街九巷十四號住處洗澡，約過
        七、八分鐘，有一名歹徒開門進入，持一把類似九Ｏ手槍抵住我頭，用手銬
        將我雙手銬於後面，用膠帶貼住我雙眼再用布條綁住我雙眼及雙腳，接著有
        好幾個歹徒進入就動手打我，其中一人說「我們老大的馬子你也泡」，看要
        拿多少錢出來處理，我就說我存款簿內只有二百五十萬元，但他們說二百五
        十萬元太少，我就說不然你們把我打死，不久己○○也被帶下來跟我躺在地
        上，己○○說「價錢你跟他開，我在飯店內尚有一百五十萬元可幫忙」，我
        都沒講話，後來歹徒押己○○到嘉義領二百五十萬元，歹徒拉到領到錢的電
        話後，當時留下來的歹徒叫我開立三張支票，面額為八十七萬三千二百元、
        八十五萬二千元、九十二萬二千元，後就將我灌藥我就睡著等語（詳第二五
        九五八號偵查卷第三九頁背面、第四三頁），於偵查中指稱：沒有與「文龍
        」的妹妹或女友有感情糾紛，完全是他們強盜的藉口，壬○○用槍抵住我頭
        部，辛○○用手銬銬住我的手，其他二人分別矇住我眼睛及綁住我腳，除己○○外，其餘四人都有打我，打了四、五次，簽發支票時己○○、丁○○及
        壬○○都去嘉義提款，只有辛○○及乙○○二人在場，是乙○○餵的藥等語
        （詳偵查卷第二八二頁），按被害人丙○○已一再表明並無債權債務關係，
        且被告丁○○等人既事先與己○○商討如何犯案，顯見均有不法所有意圖甚
        明，否則如係單純討債，豈有商討如何犯案之必要？
    ７、雖另案被告乙○○嗣後於原審稱：辛○○是找我們去處理債務，我跟庚○○
        到台南，我找壬○○及丁○○去，是壬○○、丁○○及己○○出門去跟會計
        拿錢時，辛○○叫丙○○再開票，我才覺得怪怪的，但沒有跟丁○○、壬○○說等語（詳原審卷三第七九、八十頁），而另案被告辛○○於本院前審改
        稱：是告訴他們要討公道及討債云云，惟另案被告乙○○既於於警訊時已明
        確供述：我是到丙○○家才得知要綁架丙○○向他威脅要錢等語（詳第二五
        九五八號偵查卷第二八頁），故其事後改稱：等壬○○去嘉義領錢才覺得怪
        怪的云云，以及另案被告辛○○事後改稱：要討債及討公道云云，與其先前
        之供述不同，應均係迴護被告等人之詞，若被告丁○○等人真覺得是前往討
        債？豈有未見到任何債權憑證，即會認定是討債？又若係討債，當會有確切
        討債金額，又豈會如被害人丙○○所言，不斷要求更高金額財物之理？況若
        係前往索討債務，豈有一進門即對被害人丙○○施加強暴且加以捆綁，並於
        得款後強迫被害人吞食ＦＭ２之理？從而被告丁○○及壬○○所辯：以為是
        要討債一詞，顯與常情有違，委無足採。
    ８、此外復有犯罪所得被警查獲所餘贓款共五十八萬二千三百元，以贓款所購之
        勞力士金錶一只、藍寶石戒指五只等物扣案可證。雖己○○於丙○○遭辛○○等人矇眼捆綁時，曾向被害人表示在台南市亞士都飯店有一百五十萬元（
        或一百零五萬元），可供丙○○應急，惟己○○事前即與辛○○等人共謀搶
        劫丙○○財物，並由己○○藉機接近丙○○，同時提供丙○○行蹤，以利行
        搶。辛○○等人一併將己○○捆綁，無非在於使丙○○不知被告己○○亦有
        參與而已。況己○○猶自承：曾偕同丁○○前去嘉義拿取丙○○支票、存摺
        等物，並與丙○○會計至嘉義市領款二百五十萬元，及交付丁○○款項等情
        。則己○○既因生計困難，始求助丙○○，竟仍於飯店留有一百五十萬元現
        金，已難採信。且己○○果真有意以現金供丙○○週轉，亦無於丙○○仍然
        遭綁時，即與被告丁○○等人前去嘉義拿取丙○○支票、存摺；復代辛○○
        等人領取丙○○款項，卻未至台南市亞士都飯店取款，並於辛○○等人得手
        後，未即報警，反而逃逸無蹤，均與常情有違，足見辛○○等人將己○○一
        併捆綁，及己○○向丙○○表示有一百五十萬元可供丙○○週轉，均係掩飾
        犯行之舉，更可證辛○○、己○○、及被告丁○○、壬○○確有事前商議如
        何犯案，否則豈會於犯案現場想到要連同己○○一起綑綁之可能？
    ９、至於被告丁○○、壬○○另辯稱：隨己○○去嘉義領錢後，即未再進入丙○○家中，所以不知道辛○○另外要丙○○開三張支票，故就該部分，應該無
        庸負責一節，按被告等人目的在強盜，既是強盜即無『當取得多少財物就好
        』之觀念，而被害人丙○○開支票之情況是在被告丁○○、壬○○等人進入
        丙○○家中，將丙○○毆打及綑綁後之事，即是利用被告丁○○、壬○○所
        施之強暴至不能抗拒之狀況，縱使是辛○○之決定，乃未超脫辛○○與被告
        丁○○、壬○○之利用強暴至不能抗拒狀態，強取財物或使人交付財物狀態
        之共同犯意內，從而被告丁○○、壬○○就丙○○開立三張支票部分，仍應
        負責。
    １０、被告壬○○於本院前審聲請傳訊辛○○、乙○○、己○○對質，被告丁○○
        亦於本院前審聲請傳訊己○○及被害人丙○○為證。經本院前審及本審予以
        傳訊辛○○、乙○○及己○○結果，據辛○○證稱略以：伊有參與丙○○強
        盜案，首先是跟庚○○接觸，跟他說有債務要處理，當時壬○○沒有在場，
        是隔幾天才跟壬○○有接觸，他來台南與伊會合，見面後有提到丙○○的事
        ，進入丙○○家，有跟林某提到要錢討公道之事，因林某不配合，壬○○有
        打丙○○，至第二天早上鍾才離開。壬○○是乙○○找來的，伊跟壬○○說
        己○○朋友的妹妹被欺負，要他幫忙處理。當天是伊開車載壬○○、乙○○
        、丁○○過去丙○○家，從頭到尾都未告訴壬○○要去恐嚇或強盜丙○○，
        八十萬元贓款是己○○拿給丁○○等語。據乙○○證稱略以：是庚○○說不
        妥，就自己找丁○○、壬○○下去（台南）說是有債務要處理，林某的會計
        拿了兩百五十萬元給己○○，丁○○拿了八十萬元就離開，胡、鍾二人是一
        起離開林家，三張支票是他們離開之後開的，丁○○帶八十萬元回台北，給
        伊十七萬元，胡、鍾二人也是如此，都差不多這個數等語。據證人己○○證
        稱略以：伊沒有與丁○○、壬○○見面，只認識辛○○，伊之警訊筆錄，有
        關強盜部分是依警員模擬之方式作答，並不實在等語。惟查：己○○之警訊
        筆錄係採一問一答方式，在其自由意志下所製作，並無以不正當方法取供情
        事，已據訊問之警員謝東臣於本院到庭結證明確，且被告壬○○及丁○○確
        有參與強盜丙○○之行為，並均分得強盜所得贓款，而其所辯係討債乙節不
        足採，已如前述。上述證人辛○○、乙○○及己○○之證述，均不足為被告
        壬○○及丁○○有利之證明。至被害人丙○○經本院多次傳喚均未到庭，惟
        本件被告壬○○、丁○○與辛○○、乙○○及己○○等人如何謀議犯案，其
        並未在場，而於被告等人至其家中行強之際，其係被辛○○、乙○○及壬○○、丁○○等人共同以強暴方法強盜財物，業據其於警訊及偵查中指述甚詳
        ，本院因認已無再為傳訊之必要。
    、本件事證明確，被告壬○○及丁○○強盜之犯行，洵堪認定。
三、核被告壬○○、丁○○所為原係犯懲治盜匪條例第五條第一項第一款盜匪罪。惟
    被告行為後，懲治盜匪條例業於九十一年一月三十日廢止，而刑法關於強盜罪部
    分亦於同日修正公布施行。依立法目的，乃在以修正後之刑法取代上開條例，避
    免修正前之刑法發生中間法之效力。依刑法第二條第一項規定（最高法院二十五
    年上字第二六七號、二十八年上字第二三九七號、五十一年台上字第二一七九號
    判例參照），應就被告行為時有效之懲治盜匪條例與裁判時已修正之刑法強盜罪
    比較適用，並以修正後刑法有利於被告，自應適用修正後之刑法論處，就被告壬○○及丁○○二人論以修正後刑法第三百三十條第一項之加重強盜罪。被告壬○○、丁○○就上開加重強盜犯行與辛○○、己○○、乙○○間，有犯意聯絡，行
    為分擔，皆為共同正犯。又按強盜罪係以強暴、脅迫等非法方法，致使不能抗拒
    而取他人之財物或使其交付為其犯罪之態樣，當然含有以非法方法剝奪人之行動
    自由之性質，該罪一經成立，則妨害自由之行為，即已包含在內，自無另成立妨
    害自由罪名之餘地，本件被告壬○○、丁○○等在強盜行為過程中，雖以手銬及
    童軍繩綑綁被害人丙○○達一天之久，此行為應包含在其強盜行為之中，自不另
    論以刑法第三百零二條第一項之妨害自由罪。被告壬○○於八十年間曾犯違反麻
    醉藥品管理條例，經判處有期徒刑六月，如易科罰金以三十元折算一日確定，於
    八十年七月十三日執行完畢，此有臺灣高等法院檢察署刑案紀錄簡覆表各一紙附
    卷可憑，其於五年內再犯有期徒刑以上之本罪，應依刑法累犯之規定加重其刑。
四、原審對被告壬○○及丁○○論罪科刑固非無見，惟：(1)被告庚○○並未參與本件
    之強盜犯行（理由詳後述），原審竟認被告壬○○、丁○○與庚○○有犯意聯絡
    及行為分擔，為共同正犯，其事實之認定，尚有違誤。(2)被告壬○○、丁○○等
    於強盜行為過程中，雖以手銬及童軍繩綑綁被害人丙○○達一天之久，然此行為
    已包含在強盜行為內，無另成立妨害自由罪名之餘地，原判決認另成立刑法第三
    百零二條第一項之妨害自由罪，亦有不當。(3)本案被告所犯強盜中使用之手銬二
    副與玩具槍一支，由辛○○與己○○共同攜往高雄市○○路、中華路之百齡柏青
    哥店丟置，已經同案被告辛○○於警訊時供述綦詳（詳偵查卷第八頁背面），從
    而並未扣案，原審卻認定已經扣案，亦與實情不符。被告壬○○及丁○○上訴否
    認犯罪，雖無足採，惟原判決既有上述可議之處，自應由本院將原判決關於被告
    壬○○及丁○○加重強盜及定應執行刑部分均撤銷改判，爰審酌被告壬○○、丁○○等人為一己私利行劫，致國民身體及財產遭受損害，其等犯行影響社會治安
    至鉅，惟本案係由辛○○主謀策劃，被告二人均係應邀參與犯罪，惡性較之辛○○為輕，犯後否認犯罪，並無悔意等一切情狀，各量處如主文所示之刑，以示懲
    儆。
五、如附表一證物（二）之物均係被告等人持供犯罪所用之物，雖未扣案，但無證據
    證明已經滅失，爰依刑法三十八條第一項第二款規定沒收之。
六、被告壬○○、丁○○經合法傳喚，均無正當理由未於審判期日到庭，爰不待其陳
    述逕行判決。
乙、關於被告庚○○部分：
一、公訴意旨略以：緣辛○○與己○○共謀以強盜方式取得鉅款由己○○提供其舊友
    丙○○為目標，先以跟蹤方式探得丙○○在台南市○○街九巷十四號之住處後，
    即邀庚○○率手下丁○○、乙○○於八十四年十月廿二日南下至台南市名門飯店
    商討犯案之方法，取得共識後，庚○○率乙○○於次日返回台北，再由乙○○偕
    壬○○至台南與辛○○會合，俟機行動。己○○則故意接近丙○○四、五天，掌
    握其行蹤。同月廿五日晚間十時三十分許，己○○故意搭乘丙○○之便車，並以
    洗澡為由騙使林某載其至台南市○○街住處，辛○○以其購買登記為其妹黃淑娥
    名義之ＩＥ─○二六一號自小客車載同丁○○、乙○○、壬○○在該址附近埋伏
    ，接獲己○○之案號後，四人即侵入該址，由壬○○手持手槍一把，抵住坐於客
    廳之丙○○頭部，並以槍柄敲其左眼眶，使之流血，而後四人即將林某矇眼，上
    手銬，綁住雙腳，將之帶上二樓，藉口林某玩弄其老大之女人，加以圍毆達四次
    之多，至次晨二時許，始開始逼問金融卡之密碼，並要丙○○給付一億元，林某
    因不肯合作，渠等竟以繩索勒其頸部，欲致之於死地，又揚言敢報警將要殺其全
    家，丙○○不能抗拒，只得交付鑰匙，由己○○、丁○○等前往嘉義市將其存款
    簿、印章、支票取回現場。十月廿六日上午九時許，丙○○又被迫打電話通知其
    會計楊玉美，囑其陪同己○○至玉山銀行嘉義分行領取現金二百五十萬元，己○○得款後，將其中八十萬元交予丁○○攜回台北，交由庚○○分贓。辛○○於己○○等人至嘉義提款時又逼迫丙○○簽發中國信託商業銀行嘉義分行之即期支票
    三張，面額分別為八十七萬三千二百元，八十五萬二千元，九十二萬二千元，其
    後知己○○已得款，即與乙○○以預藏之鎮靜劑ＦＭ２共同強迫林某吞下，使其
    昏睡後逃離現場，並赴中國信託商業銀行嘉義分行，持用其所拾得並侵占入己之
    甲○○之
    後分別交付乙○○、庚○○各十萬元，餘款與己○○共同花用。至八十四年十一
    月廿四日，辛○○等人分別為警逮捕。扣得所餘贓款五十八萬二千三百元，以贓
    款所購之勞力士金錶一只、ＩＥ─○二六一號小客車一部、藍寶石戒指五只、及
    童子軍繩二綑、甲○○
    、乙○○、壬○○等人共犯原懲治盜匪條例第五條第一項第一款之罪嫌云云。
二、按犯罪事實應依證據認定之，無證據不得認定犯罪事實；又不能證明被告犯罪者
    ，應諭知無罪之判決；刑事訴訟法第一百五十四條第二項、第三百零一條第一項
    分別定有明文。又犯罪事實之認定，應憑真實之證據，倘證據是否真實尚欠明確
    ，自難以擬制推測之方法，為其判斷之基礎；而認定犯罪事實之證據係指足以認
    定被告確有犯罪行為之積極證據而言，該項證據自須適合於被告犯罪事實之認定
    ，始得採為斷罪資料（參照最高法院五十三年台上字第六五六號、二十九年上字
    第三一○五號判例）。且刑事訴訟法上證明之資料，無論其為直接或間接證據，
    均須達於通常一般之人均不致有所懷疑，而得確信其為真實之程度，始得據為有
    罪之認定，若其關於被告是否犯罪之證明未能達此程度，而有合理懷疑之存在，
    致使無從形成有罪之確信，根據「罪證有疑，利於被告」之證據法則，即不得遽
    為不利被告之認定（參照最高法院七十六年台上字第四九八六號判例）。其以情
    況證據（即間接證據）斷罪時，尤須基於該證據在直接關係上所可證明之他項情
    況事實，本乎推理作用足以確證被告有罪，方為合法，不得徒憑主觀上之推想，
    將一般經驗上有利被告之其他合理情況逕予排除（參照最高法院三十二年上字第
    六七號判例），再者，告訴人之告訴係以使被告受刑事追訴為目的，其陳述是否
    與事實相符，仍應調查其他證據以資審認（參照最高法院五十二年台上字第一三
    ○○號判例）。
三、本件公訴人認被告庚○○有共犯前開罪嫌，無非以右揭事實業據共同被告辛○○
    、己○○坦白承認，核與共同被告丁○○、乙○○、壬○○所供情節大致符合，
    並有被害人丙○○之指證，此外另有涉案槍枝附案為證等為其主要論據。
四、訊據被告庚○○堅詞否認有參與前開盜匪之犯行，辯稱：當初是辛○○找伊去台
    南，說是要討債，伊帶乙○○、丁○○到台南名門飯店後，因看沒有借據或債權
    憑證，而產生懷疑，就不想做，所以就帶乙○○回台北，後來他們如何犯案，伊
    不知道，也完全沒有參與，又伊雖有拿到十萬元，但認為係討債而來，因他們原
    即係伊討債之班底，故不能因此認係受伊所指使等語。
五、按「二人以上共同實施犯罪之行為者，皆為正犯」刑法第二十八條定有明文，此
    為刑法關於共同正犯之規定，依此規定，共同正犯之成立，以有意思之聯絡及行
    為之分擔為要件（最高法院十八年上字第六七三號、同院二十八年上字第三二四
    二號判例參照），而實務上亦認「以自己共同犯罪之意思，事先同謀，而由其中
    一部分人實施犯罪之行為者，均為共同正犯」（司法院院字第一九○五號、第二
    ○三○號之一、第二二○二號前段為解釋參照），但若「僅係事前知情事後分贓
    ，並未參與實施行為，雖在刑法上應負相當之罪責，要未可論為實施強盜之共犯
    」（最高法院二十年上字第一八二九號判例參照）。又共同正犯之意思聯絡，固
    不以事前有所謀議為必要，即僅於行為當時有共同犯意之聯絡者，亦屬之，惟有
    共同謀議或意思聯絡之事實，仍應以證據證明之始為適法（最高法院七十九年台
    上字第三二四四號判決採同一見解）。經查：
  １、被告庚○○堅決否認有參與強盜丙○○財物之行為，而同案共同被告辛○○、
      己○○、乙○○（以上三人均已判決有罪確定）、壬○○及丁○○等五人，自
      警訊、偵查，迄歷審法院審理中，亦均未供稱被告庚○○有參與強盜丙○○財
      物之行為或分擔部分之行為，有筆錄在卷可稽，而被害人丙○○於警訊及偵查
      中指述其被強盜財物之經過，亦稱：己○○先到其府緯街住處，七、八分鐘後
      有一名歹徒壬○○進入用槍抵其頭部，辛○○用手銬銬其手，其他二人分別矇
      其眼睛及綁其腳，除己○○外，其餘四人均有打伊，簽支票時，己○○、丁○○及壬○○均前往嘉義提款，僅辛○○及乙○○二人在場，是乙○○餵其藥等
      情（參見前述理由甲、二、６），未稱被告庚○○亦有參與強盜之行為，則被
      告庚○○並未參與或分擔強盜丙○○財物之行為，甚為明確。
  ２、被告庚○○否認有參與強盜丙○○財物之謀議，或與其他共同被告辛○○等有
      何犯意之聯絡，辯稱：當初是辛○○找伊去台南說是要討債，伊帶乙○○、丁○○到台南名門飯後店，因看沒有借據或債權憑證，而產生懷疑，就不想做，
      所以就帶乙○○回台北，後來他們如何犯案，伊不知道等語。雖共同被告丁○○於警訊供稱：丙○○案是我與庚○○、壬○○、乙○○、辛○○、己○○等
      六人參與做案，八十四年十月二十二日庚○○帶我與乙○○三人一起到台南名
      門飯店，經黃文惶與我們討論說明後，我們才知道是要強盜丙○○，本來不想
      做案，但因為經濟不好，又顧慮拒絕有失面子，所以才共同犯案，庚○○與辛○○討論後就先帶乙○○回台北，乙○○又帶壬○○來台南，在飯店等己○○
      與辛○○兩人又討論了一下，告訴我們要如何強盜丙○○等語；於偵查中供稱
      ：八十四年十月二十二日有到台南市名門飯店與辛○○見面，當天是我與庚○○、乙○○去等語。共同被告壬○○於警訊供稱：我們都聽庚○○指使，參與
      本案的有辛○○、丁○○、乙○○、己○○，據辛○○說丙○○很有錢，想綁
      架設計他弄一些錢大家花用，案發前二天庚○○告訴我要報我賺錢，叫我去台
      南處理人家的債務，當時我與乙○○一起去台南，我到丙○○家才知道要綁架
      丙○○向他威脅要錢等語。共同被告辛○○於警訊供稱：約於八十四年十月二
      十四日左右，己○○探知丙○○家住台南市○○街九巷十四號，隨即告訴我，
      要我找人研究如何犯案，我便聯絡庚○○與丁○○等於八十四年十月二十二日
      ，在台南市名門飯店集合討論如何作案，隨後庚○○因台北有事遂搭機北上，
      並遣乙○○與壬○○配合我們犯案等語。共同被告己○○於警訊供稱：是辛○○看見丙○○開的車很拉風，而且又有錢，叫我打聽丙○○的生活起居，再由
      辛○○於八十四年十月二十二日與「威廉」庚○○到台南市名門飯店討論如何
      作案，當時丁○○也再場，可是我到場時庚○○即搭機返回台北等語。另共同
      被告乙○○於警訊供稱：我們聽庚○○指使，參與本案有辛○○、丁○○、壬○○及己○○，據辛○○說丙○○很有錢想設計綁架他弄一些錢，大家花用，
      事發前二天庚○○要我們去台南處理事情等語。由上開共同被告丁○○、壬○○、辛○○、己○○、乙○○等之供述，可知被告庚○○於八十四年十月二十
      二日應辛○○之邀，曾帶同丁○○、乙○○前往台南市名門飯店與辛○○見面
      ，遂即於當天又帶乙○○返回台北，此後即未再至台南參與丙○○之強盜行為
      。至共同被告丁○○所稱「八十四年十月二十二日庚○○帶我與乙○○到台南
      名門飯店，經辛○○與我們討論說明後，我們才知道是要強盜丙○○」，及辛○○所稱「我便聯絡庚○○與丁○○等於八十四年十月二十二日在台南市名門
      飯店集合討論如何作案」及己○○所稱「由辛○○於八十四年十月二十二日與
      「威廉」庚○○到台南市名門飯店討論如何作案」各語，究竟被告庚○○當時
      有無對如何強盜丙○○財物之方法或細節積極的提供意見，抑或僅消極的聽辛○○說明犯案之方法而於獲知係要強盜丙○○財物後，因與其當初應邀前來台
      南之目的係為「討債」不符，乃不同意共同犯案，遂即又帶同乙○○返回台北
      ？均未據其等進一步說明，顯有疑問。又共同被告丁○○所稱「丙○○案是我
      與庚○○、壬○○、乙○○、辛○○、己○○等六人參與作案」，共同被告壬○○及乙○○所稱：「我們是聽庚○○指使參與本案」，然究竟被告庚○○有
      參與何部分強盜行為？以及如何指使壬○○、乙○○等人參與犯案？亦均未據
      其等詳為說明，亦有可疑。本院為瞭解事實真象，經以證人身分傳或提共同被
      告辛○○、乙○○、己○○，並施以交互詰問，據證人辛○○具結證稱：本案
      首先我是跟庚○○接觸的，我跟他說有債務要處理，陳說他願意替我處理，庚○○是八十四年十月二十二日當天中午到台南，當天就離開，他沒有到林（文
      欽）家等語（見本院上字卷九十二年十一月二十一日審判筆錄），又稱：八十
      四年十月二十二日我約庚○○到名門飯店，跟他說己○○朋友的妹妹被欺負，
      要幫他主持公道去跟丙○○要錢，當天晚上庚○○才到，我們談了一會兒，他
      說台北有事，急著要回台北，庚○○回台北後都沒有再跟我聯絡，庚○○回台
      北隔一天，乙○○才跟壬○○過來，我從頭到尾都沒有告訴庚○○說要去恐嚇
      或強盜丙○○，庚○○於十月二十二日當天晚上就走，他沒有跟我討論，他只
      是知道這個事情而已等語。（見本院更(一)卷九十三年四月二十八日準備程序筆
      錄），據證人乙○○具結證稱：庚○○跟我去台南的時候，辛○○告訴我說有
      一個女孩被欺負，我不知道是當天還是隔天回台北，是庚○○說不妥，我就自
      己找丁○○、壬○○再下去（台南），第一次我跟庚○○、丁○○先去（台南
      名門飯店），只是瞭解，並沒有討論要如何犯案，後來第二次下去台南的時候
      ，才商量這件事，在名門飯店商量時，庚○○沒有在場，其他人都在等語（見
      本院上字卷九十二年十一月二十一日審判筆錄），又稱：當初庚○○帶我去台
      南先跟辛○○談，是說關於債務的問題，後來庚○○認為不妥就帶我回台北。
      當初我過得比較苦，所以我又去找丁○○他們等語（見本院更(一)卷九十三年三
      月十七日準備程序筆錄），又供稱：我第一次下去（台南名門飯店）跟辛○○
      見面是與庚○○一起去的，關於債務部分庚○○與辛○○談了之後認為不妥就
      回台北了，當初我生活比較苦，我就找壬○○、丁○○私底下跟辛○○見面，
      表示願意幫忙處理債務問題，之後庚○○就沒有再下去台南等語（見本院更(一)
      卷九十三年三月十一日準備程序筆錄），再據證人己○○具結證稱：八十四年
      十月二十二日那天沒有看到庚○○出現在台南，我只認識辛○○一人，警訊筆
      錄是按照警員模擬的筆錄回答，警訊筆錄中提到由庚○○提供槍枝並不實在，
      本案從頭到尾都沒有看過庚○○等語（見本院更(一)卷九十三年三月三十一日準
      備程序筆錄）。查己○○之警訊筆錄是警員採一問一答方式，在其自由意志下
      所製作，並無所謂模擬方式製作，業據訊問之警員謝東臣到庭證明屬實，己○○辯稱其警訊筆錄係依警員模擬方式所製作。並不足採。而依上開證人辛○○
      、乙○○及己○○之證述觀之，被告庚○○應係應辛○○之邀為處理債務而於
      八十四年十月二十二日帶同乙○○、丁○○前往台南門名門飯店，而於獲悉並
      非真正要討債後，認為不妥，遂即於當日帶乙○○返回台北，此後即未再去台
      南參與強盜丙○○之事，而其在台南名門飯店亦未與辛○○等人討論如何強盜
      丙○○財物之情，至乙○○回台北後，第二次再至台南參與犯案，乃純係其個
      人因生活較苦，自行找壬○○及丁○○前去找辛○○所為，並非出於被告庚○○之指使或派遣甚明。又共同被告壬○○及丁○○於本院均供稱「僅係去處理
      債務而已」，否認係強盜丙○○。被告壬○○更稱「是乙○○約我南下」，被
      告丁○○亦稱「是辛○○叫我們去討債」等語（見本院上字卷九十二年十月二
      十七日準備程序及同卷九十二年十一月七日審判筆錄），均未稱係受被告庚○○「指使」或「派遣」參與犯案。則共同被告辛○○、乙○○、己○○及壬○○、丁○○前述警訊中所為不利被告庚○○之供詞，自難採為認定被告庚○○
      有參與謀議共同強盜丙○○財物之行為。
  ３、被告庚○○固承認有收取被告丁○○交付之強盜所得贓款中之八十萬元，再將
      該款分別交付乙○○、壬○○及丁○○各十七萬元，另於辛○○兌現丙○○所
      簽發之支票後，又分得十萬元不諱，核與共同被告丁○○、乙○○、己○○、
      壬○○、辛○○所述相符。惟據其辯稱伊認為係討債所得之款，因丁○○等人
      之前即係伊討債之班底等語。查被告庚○○上開所辯縱不可採，並應認其知悉
      上開款項係被告丁○○等人強盜所得，惟被告庚○○既未參與強盜之謀議或與
      被告丁○○等人有何犯意聯絡，亦無參與或分擔強盜行為，已如前述，其僅係
      知悉而事後分贓，參諸前引最高法院二十年上字第一八二九號判例意旨，僅其
      是否應負收受贓物之罪責而已，究不能論以強盜罪之共同正犯。
  ４、被害人丙○○經本院數次傳喚均未到庭，其於原審審理中雖供稱：「壬○○用
      槍押我，五個人都有進來，另一個用電話連絡，他叫庚○○」等語（見原審卷
      八十五年十一月十八日訊問筆錄），惟此為被告庚○○所堅決否認，亦無其他
      證據可資佐證，尚雖僅依被害人此項片面之指述而為不利被告庚○○之認定。
  ５、又本件共同被告辛○○等持以實施強盜行為所用之玩具手槍一支（未扣案），
      據共同被告己○○於警訊中供稱：「是庚○○所提供」。然己○○於本院為證
      人具結後又證稱其於警訊所供由庚○○提供槍枝不實在等語（見本院更(一)卷九
      十三年三月三十一日準備程序筆錄），另據共同被告辛○○於警訊時亦供稱：
      「槍是在台南市○○路湯姆熊遊樂場以彩票換來的」等語，嗣於本院審理中仍
      證稱：「槍枝是壬○○、丁○○、乙○○三人去逛街用彩票換的」（見本院上
      字卷九十二年十一月二十一日審判筆錄），即於強盜過程中持該槍抵住被害人
      丙○○頭部之共同被告壬○○亦稱：「槍是辛○○交給我的」等語（見本院同
      上審判筆錄）。此外，並無任何證據可資證明本件強盜所用之玩具手槍確係被
      告庚○○所提供。
  ６、另本案扣案之如附表一所載證物（一）及（二）之物（玩具手槍除外），均不
      足證明被告庚○○有參與謀議或參與強盜丙○○財物之行為。
六、綜上所述，本件並無證據足以證明被告庚○○有參與謀議或與其他共同被告壬○○、丁○○、辛○○、己○○、乙○○等人有犯意聯絡或參與強盜丙○○財物之
    行為。查最高法院九十二年台上字第一二八號判例要旨：「刑事訴訟法第一百六
    十一條已於民國九十一年二月八日修正公布，其第一項規定：檢察官就被告犯罪
    事實，應負舉證責任，並指出證明之方法。因此，檢察官對於起訴之犯罪事實，
    應負提出證據及說服之實質舉證責任。倘其所提出之證據，不足為被告有罪之積
    極證明，或其指出證明之方法，無從說服法院以形成被告有罪之心證，基於無罪
    推定之原則，自應為被告無罪判決之諭知。」本件公訴人提起公訴時，於起訴書
    所記載之證據並不能證明被告庚○○確有共同強盜丙○○財物之犯行，而於本案
    繫屬原審審判時修正之刑事訴訟法關於舉證責任之規定，已經公布施行，檢察官
    仍未提出適合於證明犯罪事實之積極證據，並說明其證明方法與待證事實之關係
    ，經本院對於卷內訴訟資料，逐一剖析，參互審酌，仍無從獲得被告庚○○有罪
    之心證，因認不能證明被告庚○○犯有強盜罪，自應為其無罪之判決。原審未予
    詳研，遽予論處被告庚○○共同強盜罪刑，自有違誤。被告庚○○上訴否認犯強
    盜罪為有理由，應由本院將原判決關於被告庚○○強盜罪與所定應執行刑部分予
    以撤銷改判，諭知被告庚○○被訴強盜部分無罪。
據上論斷，應依刑事訴訟法第三百六十九條第一項前段、第三百六十四條、第三百零
一條第一項、第三百七十一條、第二百九十九條第一項前段，刑法第二條第一項前段
、第二十八條、修正後刑法第三百三十條第一項、第四十七條、第三十八條第一項第
二款，判決如主文。
本案經檢察官周誠南到庭執行職務。
中　　　華　　　民　　　國　　九十三　　年　　　六　　　月　　 十五 　　日
                              臺灣高等法院刑事第二庭
                                  審判長法  官  蔡  長  溪
                                        法  官  林  俊  益
                                        法  官  楊  貴  志
右正本證明與原本無異。
如不服本判決，應於收受送達後十日內向本院提出上訴書狀，其未敘述上訴之理由者
並得於提起上訴後十日內向本院補提理由書（均須按他造當事人之人數附繕本）。
                                        書記官  黃  德  煌
中　　　華　　　民　　　國　　九十三　　年　　　六　　　月　　 十七 　　日
附錄：本案論罪科刑法條全文
中華民國刑法第三百三十條第一項
犯強盜罪而有第三百二十一條第一項各款情形之一者，處七年以上有期徒刑。
前項之未遂犯罰之。
附表一
┌────┬────────────────────────────┐
│共犯姓名│ 證物                                                   │
├────┼────────────────────────────┤
│己○○  │（一）扣案贓款新臺幣伍拾捌萬貳仟參佰元、以贓款所購之勞力│
│辛○○  │　　　士金錶壹只、藍寶石戒指伍只。                      │
│丁○○  │                                                        │
│乙○○  │（二）童子軍繩貳綑、手拷貳付、玩具手槍一枝。            │
│壬○○  │                                                        │
└────┴────────────────────────────┘
附表二：
┌──────┬─────┬─────┬───┬──────┐
│嫌犯姓名    │犯罪地點  │犯罪方法  │被害人│被害物品    │
├──────┼─────┼─────┼───┼──────┤
│己○○　    │臺南市府緯│於夜間持槍│丙○○│現金貳佰伍拾│
│辛○○      │街九巷十四│侵入被害人│      │萬元，另林文│
│丁○○      │號        │住處，強盜│      │欽簽發支票三│
│乙○○      │          │財物      │      │張，由辛○○│
│壬○○　    │          │          │      │兌領了一百七│
│            │          │          │      │十二萬五千二│
│            │          │          │      │百元        │
└──────┴─────┴─────┴───┴──────┘
